【裁判字號】    97,交聲,1077
【裁判日期】    970909
【裁判案由】    違反道路交通管理處罰條例聲明異議
【裁判全文】
臺灣桃園地方法院交通事件裁定        97年度交聲字第1077號
原處分機關  交通部公路總局新竹區監理所桃園監理站
異  議  人
即受處分人  甲○○
上列異議人因違反道路交通管理處罰條例案件，不服交通部公路
總局新竹區監理所桃園監理站中華民國97年6 月17日桃監裁罰字
第裁52-DB0000000號違反道路交通管理事件裁決書所為之處分，
聲明異議，本院裁定如下：
    主  文
原處分撤銷。
甲○○不罰。
    理  由
一、原處分意旨略以：異議人即受處分人甲○○於民國96年11月
    10日上午8時38分許，將其所有車號6056-DZ號自用小客車，
    停放在桃園縣蘆竹鄉○○路258 號，在禁止臨時停車處所停
    車，為桃園縣政府警察局大園分局蘆竹分駐所逕行舉發，並
    填製桃園縣政府警察局桃警局交字第DB0000000 號舉發違反
    道路交通管理事件通知單，限於同年12月18日前向原處分機
    關交通部公路總局新竹區監理所桃園監理站到案陳述意見或
    繳納罰鍰，惟其未依規定陳述意見或繳納罰鍰，遂經原處分
    機關於97年6 月17日以桃監裁字第裁52-DB0000000號裁決書
    ，認異議人違反道路交通管理處罰條例第56條第1項第1款規
    定，並依道路交通管理事件統一裁罰基準表，處異議人罰鍰
    新臺幣（下同）1,200元。
二、聲明異議意旨略以：伊當時並無駕駛車號6056-DZ 號自用小
    客車，並不知該車有違規停車情事，爰請予撤銷該處分等語
    。
三、按道路交通管理處罰條例所定罰鍰之處罰，受處罰人接獲違
    反道路交通管理事件通知單後，於15日內得不經裁決，逕依
    第92條第3 項之罰鍰基準規定，向指定之處所繳納結案；不
    服舉發事實者，應於15日內，向處罰機關陳述意見；其不依
    通知所定期限前往指定處所聽候裁決，且未依規定期限繳納
    罰鍰結案或向處罰機關陳述意見者，處罰機關得逕行裁決之
    ，道路交通管理處罰條例第9條第1項定有明文。次按送達由
    行政機關自行或交由郵政機關送達；送達，於應受送達人之
    住居所、事務所或營業所為之；於應送達處所不獲會晤應受
    送達人時，得將文書付與有辨別事理能力之同居人、受僱人
    或應送達處所之接收郵件人員；送達，不能依前2 條規定為
    之者，得將文書寄存送達地之地方自治或警察機關，並作送
    達通知書兩份，一份黏貼於應受送達人住居所、事務所、營
    業所或其就業處所門首，另一份交由鄰居轉交或置於該送達
    處所信箱或其他適當位置，以為送達；對於當事人之送達，
    有應為送達之處所不明情形者，行政機關得依申請，准為公
    示送達，此為行政程式法第68條、第72條第1 項前段、第73
    條第1項、第74條第1項、第78條第1項第1款所明定。復按處
    理違反道路交通管理事件，有關文書送達之程式，依行政程
    式法之規定；行為人有道路交通管理處罰條例之情形者，應
    填製舉發違反道路交通管理事件通知單，並於被通知人欄予
    以勾記，其逕行舉發者，應按已查明之資料填註車牌號碼、
    車輛種類、車主姓名及地址，並於通知單上方空白處加註逕
    行舉發之文字後，由舉發機關送達被通知人，違反道路交通
    管理事件統一裁罰基準及處理細則第5條、第11條第1項第 4
    款亦訂有明文。
四、經查，桃園縣政府警察局大園分局蘆竹分駐所警員施耀雄於
    96年11月10日上午8時38分許，在桃園縣蘆竹鄉○○路258號
    ，逕行舉發異議人所有車號6056-DZ 號自用小客車，在禁止
    臨時停車處所停車，嗣於同年月18日填製舉發通知書，限其
    於同年12月18日前向原處分機關到案陳述意見或繳納罰鍰等
    情，有桃園縣政府警察局桃警局交字第DB0000000 號舉發違
    反道路交通管理事件通知單1 紙在卷可稽，堪以認定。準此
    ，本件舉發既為逕行舉發，則應按已查明之資料填註車牌號
    碼、車輛種類、車主姓名及地址，將該通知書送達與異議人
    ，始克認屬適法，惟而，舉發機關桃園縣政府警察局大園分
    局固於96年11月27日將本件通知書交由郵政機關送達與異議
    人住居之「桃園縣蘆竹鄉○○路2段193號4樓之2」址，然經
    郵政機關於同年月28日上午10時30分許、29日上午10時45分
    許投遞未晤異議人，而於同年12月6 日發給催領單，嗣於同
    年12月17日招領逾期退回舉發機關等情，有桃園縣政府警察
    局舉發交通違規案件查詢網畫面、郵件信封各1 紙附卷足憑
    ，是該通知書未能經郵政機關送達與異議人本人，亦未依行
    政程序法之送達規定，將文書付與有辨別事理能力之同居人
    、受僱人或應送達處所之接收郵件人員，抑或將文書寄存送
    達地之地方自治或警察機關，亟難謂舉發機關業已合法送達
    該通知書與異議人。況且，舉發機關嗣於97年1月7日再次經
    郵政機關送達與異議人之通知書，因僅記載「桃園縣蘆竹鄉
    ○○路○段193號4樓之2」，而遭街路名欠詳為由退回，亦有
    該郵件信封1 紙在卷可參，則此次送達乃舉發機關記載送達
    處所不全而未能合法送達，非謂異議人應為送達之處所不明
    ，則舉發機關其後於97年2 月27日以此為由，以園警分交字
    第0974003018號函，將該通知書以公示送達方式送達與異議
    人，已不合應為送達之處所不明要件，亦不生合法送達之效
    力。基上，舉發機關先後經郵政機關送達與異議人之通知書
    ，皆未能合法送達，嗣舉發機關所為公示送達，亦與公示送
    達之要件有間，均不生適法送達之效力，是依上揭說明，逕
    行舉發之違規事件，其本應將該通知書送達與異議人以讓其
    陳述意見或繳納罰鍰，則原處分機關於異議人未經合法收送
    該通知書前，無從獲悉舉發事實，自不能課予其未依通知所
    定期限前往指定處所聽候裁決之責難，原處分機關當不得於
    異議人未經合法收受該通知書下，遽認有逾越期限逕行裁罰
    之情事，於97年6 月17日以桃監裁字第裁52-DB0000000號之
    裁決書，裁處異議人在禁止臨時處所停車之違規事實，其處
    理程序即有瑕疵存在，無可維持。
五、按交通法庭認為聲明異議有理由或聲明異議雖無理由而原處
    分不當或違法者，應以裁定將原處分經聲明異議部分撤銷，
    並自為裁定，道路交通案件處理辦法第20條前段定有明文。
    經查，本件原處分機關在本件屬逕行舉發，且異議人未經合
    法收受舉發通知書情形下，遽依道路交通管理處罰條例第56
    條第1項第1款規定，並依道路交通管理事件統一裁罰基準表
    ，處異議人罰鍰1,200 元，其適用程序容有違誤，無可維持
    。揆諸依首揭說明，本件異議人之異議為有理由，自應由本
    院撤銷原處分，另為異議人不罰之諭知。
據上論斷，應依道路交通管理處罰條例第87條第2 項，道路交通
案件處理辦法第20條前段，裁定如主文。
中    華    民    國    97    年    9     月    9     日
                  交通法庭      法  官  黃翊哲
以上正本證明與原本無異。
如不服本裁定，應於裁定送達後5 日內，以書狀敘述理由（須附
繕本），向本院提出抗告。
                                書記官  劉霜潔
中    華    民    國    97    年    9     月    9     日


司法院資訊處製作；財團法人民間司法改革基金會備份。
